【裁判字號】    90,毒抗,917
【裁判日期】    901231
【裁判案由】    毒品危害防制條例
【裁判全文】
臺灣高等法院刑事裁定                              九十年度毒抗字第九一七號
    抗  告  人
    即  被  告  甲○○
右抗告人因違反毒品危害防制條例案件，不服台灣士林地方法院九十年九月二十八日
裁定（九十年度毒聲字第一二三四號）提起抗告，本院裁定如左：
    主      文
抗告駁回。
    理  由
一、原裁定以：被告前因施用毒品案件，經先後二次裁定送觀察、勒戒後，均無繼續
    施用毒品之傾向，由台灣士林地方法院檢察署檢察官分別於八十八年度偵字第二
    九０六號、八十九年度毒偵字第一一二號為不起訴處分確定，惟被告猶不知悔改
    ，於九十年四月十一日二十一時五十分許，採尿前九十六小時內某時，在不詳地
    點，施用第二級毒品安非他命，雖被告矢口否認前揭犯行，惟查被告尿液經送檢
    驗有毒品安非他命陽性反應，此有台北市立療養院九十年五月二十二日煙毒尿液
    檢驗報告書及法務部調查局檢驗通知書各一紙附卷可稽，被告所辯顯不足採信，
    其施用毒品犯行堪予認定，復有不起訴處分書影本及台灣士林地方法院檢察署刑
    案資料查註紀錄表在卷可參，核被告係三犯毒品危害防制條例第十條第二項之施
    用第二級毒品罪，爰依同條例第二十條第三項但書裁定諭知被告應令入戒治處所
    施以強制戒治一年等語。
二、被告抗告意旨：
  (一)、伊自觀察、勒戒後，即未再施用毒品。
  (二)、抗告人尚需服侍年邁體衰之雙親，於工作及照顧方面，可謂無多餘時間及經濟
      可吸食毒品。
  (三)、服用安非他命以外之藥物亦可能因交叉反應，致尿液測試中產生偽陽性安非他
      命反應之結果，抗告人於警訊時有告知因感冒、氣喘及痛風而服用藥物，顯見
      抗告人之尿液中呈現陽性反應，係因服用感冒糖漿所致。
三、惟查：
  (一)、被告矢口否認吸食安非他命，辯稱於警局採尿前，曾因感冒、氣喘及痛風而服
      用藥物，並提出慈山醫院診斷證明為證明。惟依據法務部調查局第六處八十七
      年九月二十九日（八七）發技（一）字第八七０七四五七四號函所揭示：「尿
      液毒品檢驗如單以免疫分析法篩驗，有可能因交叉反應（CROSS REACTION）而
      對服用毒品或甲基安非他命以外藥物者之尿液產生偽陽性結果（不會產生偽陰
      性結果），然再以薄層分析法（TOXI—LAB）檢驗，應可絕除大部分偽陽性問
      題。惟若能使用較先進之氣相層析質譜儀分析法確認，則可完全排除偽陽性之
      干擾，為目前最具公信力的檢驗方法」。被告於九十年四月十一日至警局所採
      取之尿液，經送台北市立療養院檢驗，依據卷附之檢驗報告記載，係以酵素免
      疫分析法及薄層層析法為初步檢驗，嗣經台灣士林地方法院檢察署再送法務部
      調查局以氣相層析質譜儀分析法為確認檢驗，其檢驗結果呈甲基安非他命陽性
      反應，有台北市立療養院煙毒尿液檢驗報告書、法務部調查局檢驗通知書各一
      紙附卷可稽，按上開檢驗方法既為目前最具公信力者，且可排除「偽陽性」可
      能，因此被告所辯「偽陽性」反應，顯為卸責而已，不足採信。而被告當時採
      取之尿液檢體，檢驗結果呈安非他命陽性反應，表示採尿時回溯九十六小時內
      某時，被告曾有施用安非他命之事實行為無訛。
  (二)、本院依職權函詢慈山醫院有關被告就診時所服用之藥物情形，據該院函稱「病
      患甲○○於九十年三月二十一日到達本院急診室，其所用之治療及藥物皆不含
      安非他命或麻黃素成份，服用後自然不含有安非他命殘存，尿中亦無安非他命
      反應」等情，此有該院九十年度十二月十八日慈字第九０一二０三五號函文暨
      病歷影本在卷可按，是被告上開辯稱亦無足採。
  (三)、被告尿液中檢驗出有毒品安非他命陽性反應，其施用第二級毒品當可認定，又
      強制戒治處分旨在令施用毒品者戒絕惡習，幫助重生，且戒治期間依毒品危害
      防制條例第二十二條第一項規定，執行已滿三月，無繼續戒治之必要者，得檢
      具事證，報由檢察官聲請法院裁定停止戒治，是以被告不得以前揭抗告意旨之
      理由，做為免除之藉口，被告前開所辯並不足採。
四、綜上所述，可以確認本件被告在九十年四月十一日經警採尿前九十六小時內某時
    ，在我國境內不詳地點，曾有過施用第二級毒品安非他命之行為，原裁定以其係
    三犯，依毒品危害防制條例第十條第二項之施用第二級毒品罪，爰依同條例第二
    十條第三項但書裁定諭知被告應令入戒治處所施以強制戒治一年，核無不妥，被
    告前開抗告理由所陳，顯屬卸責之詞而不足採。本件抗告為無理由，應予駁回。
五、據上論結，應依刑事訴訟法第四百十二條裁定如主文。
中      華      民      國      九十      年    十二    月    三十一    日
                              臺灣高等法院刑事第二十一庭
                                審判長法  官  葉  騰  瑞
                                        法  官  莊  明  彰
                                        法  官  黃  國  忠
右正本證明與原本無異。
不得再抗告。
                                        書記官  劉  貞  達
中      華      民      國      九十      年    十二    月    三十一    日


司法院資訊處製作；財團法人民間司法改革基金會備份。
